臺灣高雄地方法院刑事裁定　　　　　　　　　　　　　九十一年度自更一字第一號
　　自　訴　人　丁○○
　　被　　　告　己○○
　　被　　　告　乙○○
　　被　　　告　戊○○
右列被告經自訴人於自訴辛○○、庚○○妨害自由案件中，追加提起自訴，甲○裁定
如左：
    主  文
自訴駁回。
    理  由
一、自訴意旨略以：被告辛○○及庚○○夫妻〔另為不受理判決〕與被告乙○○、戊○○共同串通由乙○○、戊○○二人電約自訴人共同解決租屋問題，於民國（下
    同）八十二年十一月二十九日十九時十五分許，自訴人應房客乙○○、戊○○要
    求，處理自訴人向被告辛○○及庚○○夫妻承租丙○○○○區○○路七十六巷十
    二號九樓之二房屋事宜，自訴人遂會同欲分租房間之案外人朱麗枝等三人先前往
    丙○○政府警察局後勁派出所報案，惟該派出所不予受理下，再前往系爭租屋處
    ，旋遭被告辛○○及庚○○夫妻等約三人自租屋內衝出，強行包圍自訴人擋住去
    路，脅迫恐嚇強行拖拉進入租屋內，並關閉系爭租屋鐵門，朱麗枝見狀害怕先行
    逃離並打電話向警方報案，致自訴人身體多處受傷及穿著上衣撕裂等，此有八十
    二年十一月三十日、十二月一日愛仁醫院診斷證明書載明：「右前胸約四×五Ｃ
    Ｍ瘀血傷口。右大腿約二×三ＣＭ瘀血傷口、病人有手腳筋骨酸痛、口乾、舌燥
    現象。」及台灣高雄地方法院檢察署扣押物品處分命令可證。被告辛○○及庚○○夫妻要脅強行留置自訴人，嗣後該晚八時許，後勁派出所己○○等兩位警員接
    獲通報方姍姍來遲，進入租屋內，經自訴人於租屋內控訴被告魏、顏二人之不法
    ，惟己○○警員卻幫助包庇被告等不予受理，並逕自離去，自訴人逼不得已，方
    在被告辛○○所寫之該系爭字據簽名，以求脫身，嗣後再向丙○○警察局左營分
    局補提告訴，該字據載明：「因租屋問題發生糾紛，丁○○兩週內搬離所租屋，
    若兩週內未搬，丁○○所有東西任由辛○○處理，丁○○不得異議」等語。按自
    訴人既有上揭房屋租賃契約保障，若非遭受被告等前述不法施暴脅迫行徑，焉有
    半夜前往系爭租屋處，自願無端憑白簽下不利之搬遷字據之裡？準此，被告等自
    應負刑法第三百零四條之強制罪責。被告等茍無上揭不法施暴脅迫行徑，則事後
    渠等又何需接連三次就上揭事件聲請丙○○楠梓區調解委員會調解，其理至明。
    因而認為被告乙○○、戊○○等共同涉犯刑法第三百零四條之強制罪及第三百零
    五條之恐嚇罪嫌云云；被告己○○涉犯前開被告等人之幫助犯之罪云云。
二、刑事訴訟法第三百二十六條規定：法院或受命法官，得於第一次審判期日前，訊
    問自訴人、被告及蒐集或調查證據，於發見案件係民事或利用自訴程序恫嚇被告
    者，得曉諭自訴人撤回自訴。前項訊問不公開之；非有必要，不得先行傳訊被告
    。第一項訊問及調查結果，如認為案件有第二百五十二條至第二百五十四條之情
    形者，得以裁定駁回自訴，並準用第二百五十三條第二項至第四項之規定。駁回
    自訴之裁定已確定者，非有第二百六十條各款情形之一，不得對於同一案件再行
    自訴，合先敘明。又法院駁回自訴之裁定，不須訊問自訴人或被告後始得為之，
    此有臺灣高等法院暨所屬法院民國五十五年一月一日五十五年度法律座談會可資
    參照。再按犯罪事實應依證據認定之，無證據不得認定其犯罪事實；刑事訴訟法
    第一百五十四條第二項定有明文，而事實之認定，應憑證據，如未能發現相當證
    據，或證據不足以證明，自不能以推測或擬制之方法，以為裁判基礎，又認定不
    利於被告之事實，須依積極證據，苟積極證據不足為不利於被告事實之認定時，
    即應為有利於被告之認定，更不必有何有利之證據；又按自訴人之指訴，原在意
    圖使被告受刑事處分，非有其他旁證，尚難單憑自訴人一面之詞據以論罪；此有
    最高法院四十年台上字第八六號、三十年上字第八一六號、七十年台上字第一０
    一五號判例意旨可資參照。
三、自訴人指稱：因被告乙○○、戊○○二人引誘自訴人到共同被告辛○○、庚○○
    二人住處，故認被告乙○○、戊○○與共同被告辛○○及庚○○二人間顯有犯意
    聯絡，而涉有前開共同恐嚇、強制等犯行云云，被告己○○是派出所員警，當時
    被告己○○到現場，我有用手勢暗示警員我被挾持在裡面要他幫忙，當時我因為
    害怕所以不敢講，但是己○○員警不但沒有將被告等帶回警局，還要我與他們好
    好處理，然後就離開，所以我在被他們脅迫之下才簽下該字據，造成我的物品沒
    有辦法拿回來，侵占我的物品，被告顯有幫助他人犯罪之意及犯行，而認被告己○○亦涉有幫助共同恐嚇、強制等犯行云云；經查，被告乙○○堅決否認有自訴
    人所指訴犯行，又自訴人自訴八十二年十一月二十九日十九時十五分許，在承租
    丙○○○○區○○路七十六巷十二號九樓之二房屋處與被告辛○○及庚○○夫妻
    發生口角糾葛訴訟中，歷時十年餘，在歷次偵、審訊問時，均未曾指訴被告乙○○、戊○○二人有共同犯意及犯行，且在歷次相關證人李德超、邱新菊、顏沈偏
    、朱麗枝〔見八十三年度易字第一七一四案卷〕於偵、審中所為證言，亦未曾敘
    及被告乙○○、戊○○二人，曾對自訴人有何恐嚇及強制妨害自由等行為，又被
    告己○○雖陳述：有到過現場處理等語〔見八十三年度偵字第三五七號案卷〕，
    惟員警本於職責依報案人陳報到現場查看，自訴人在員警到來時，既未當面向己○○投訴，以受員警之保護，則己○○以現場並無犯罪情事，曉諭現場之人有話
    好好說之勸和行為，尚難謂有何幫助他人犯罪及瀆職等之罪行。足徵被告乙○○
    、戊○○、己○○等人罪嫌尚有不足，綜上各節，實難僅以自訴人之指訴為論罪
    之惟一依據。此外復查無他任何積極事證足認被告等有恐嚇、妨害自由等犯行，
    被告等犯罪嫌疑顯屬不足，揆諸上揭刑事訴訟法之規定，本件上開部分自訴應予
    駁回。
據上論斷，應依刑事訴訟法第三百二十六第三項、第二百五十二條第十款，裁定如主
文。
中      華      民      國    九十三    年      五      月      十      日
                                  臺灣高雄地方法院刑事第一庭
                                      審判長法  官  林水城
                                            法  官  方百正
                                            法  官  陳銘珠
右正本證明與原本無異。
如不服本裁定，應於送達後五日內，向甲○提出抗告狀。
                                            書記官  謝群育
中      華      民      國    九十三    年      五      月      十      日
